臺灣高等法院臺中分院民事裁定          100年度聲字第115號
聲  請  人  莊榮兆
相  對  人  簡清忠
相  對  人  陳賢慧
相  對  人  康孝慈
上列聲請人與相對人間因訴訟救助事件，聲請人對於中華民國10
0年8月31日臺灣臺中地方法院100年度救字第136號民事裁定提起
抗告，而聲請訴訟救助，本院裁定如下：
    主  文
聲請駁回。
聲請程序費用由聲請人負擔。
    理  由
一、按當事人無資力支出訴訟費用者，法院應依聲請，以裁定准
    予訴訟救助。民事訴訟法第107條前段定有明文。所謂無資
    力係指窘於生活，且缺乏經濟信用者而言，申言之，若非取
    給於自己或家族所必需之生活費不能支出訴訟費用，且無籌
    措款項以支出訴訟費用之信用技能，方能謂之為無資力支出
    訴訟費用（最高法院43年度年度台抗字第152號判例、88年
    度台聲字第582號裁定參照）。又此項請求救助之事由，應
    釋明之，為同法第109條第2項所明定；所謂釋明，係指當事
    人提出法院得以即時調查使法院信其主張為真實之證據而言
    。再現行專利法第86條第2項固規定：當事人為起訴及聲請
    假扣押時，法院應依民事訴訟法之規定，准予訴訟救助。惟
    法院准否為訴訟救助時，仍應依民事訴訟法上開所規定之訴
    訟救助要件審酌之，並非一律照准。
二、聲請意旨略以：聲請人係依專利法第86條規定聲請本件訴訟
    救助，請認同獎勵科技人創新發明國家才有競爭力，審酌是
    否應依專利法第86條准予憑專利證書即准訴訟救助，因聲請
    人非以民訴107條聲請，依特別法優於普通法規定，鈞長如
    認不需調查聲請人是否無資力，即應函查專利權仍屬有效，
    非半途撤銷而作為准駁憑據；並請函調立法院90年10月4日
    發明專利侵權除罪化之提案及增設訴助立法理由，暨傳訊曹
    興誠及省發明人協會理事長張孟政、林炳煌，以明是否憑專
    利權人提出有效之專利證書，法院即應依民訴法第109條第3
    項准予訴訟救助。如蒙准訴訟救助，兼請調本院85年度抗字
    第1088號裁定維持原法院85年度救字第19號准專利權人訴訟
    救助確定之前例。另本件訴訟確係因專利侵害而衍生之訴訟
    ，如鈞長不願追查專利訴助之立法本意，而執意就簡單條文
    ，狹隘解釋為專利權人訴助之聲請，仍需依民訴法107條無
    資力為前提，即與立法相悖而有違等語。
三、經查：本件聲請人聲請訴訟救助，並未據提出能即時調查之
    證據，以釋明其無資力支出訴訟費用之主張為真實，則聲請
    人聲請本件訴訟救助，即與上開法條規定及判例要旨未合，
    應予駁回。
四、依民事訴訟法第95條、第78條裁定如主文。
中    華    民    國   100    年    10    月    25    日
                民事第四庭    審判長法  官  陳蘇宗
                                    法  官  林欽章
                                    法  官  張浴美
以上正本係照原本作成。
不得抗告。
                                    書記官  阮正枝
中    華    民    國   100    年    10    月    26    日
                                                      Ｓ